臺灣高等法院刑事判決　　　　　　　　 96年度上易字第357號
　上　訴　人　台灣桃園地方法院檢察署檢察官
　上　訴　人
　即　被　告　甲○○
　　　　　　　　　　　4號
　　　　　　　　　　　樓
上列上訴人因被告詐欺案件，不服臺灣桃園地方法院95年度易字
第1447號，中華民國96年1月9日第一審判決（起訴案號：臺灣桃
園地方法院檢察署 94年度偵字第14848號），提起上訴，本院判
決如下：
    主  文
原判決撤銷。
甲○○共同意圖為自己不法之所有，以詐術使人將第三人之物交
付，處有期徒刑柒月。
    事  實
一、緣任職桃園縣政府警察局桃園分局警員姜林一源於民國（下
    同）94年 1月初因欲辦理小額信用貸款而委託林子健找銀行
    詢問貸款事宜，林子健乃透過甲○○代為處理。甲○○便自
    稱「劉大誠」，撥打電話至址設桃園縣桃園市○○街78號「
    遠東國際商業銀行股份有限公司桃園分行」（下稱遠東桃園
    分行）洽詢，由承辦人乙○○接聽，甲○○稱欲幫姜林一源
    辦理小額信用貸款後，乙○○隨即依甲○○所留之電話與姜
    林一源確認貸款情事，姜林一源告以確有要辦理貸款並表示
    要考慮一下，而請乙○○傳真貸款申請書。數日後，乙○○
    接獲姜林一源回傳已填妥之貸款申請書、任公職證明、身分
    證影本等文件，經乙○○送請銀行主管審核通過後，遂於94
    年 1月9日晚間8時許，前往桃園縣政府警察局桃園分局勤務
    中心與姜林一源完成對保手續，並約定貸款金額為新臺幣（
    下同）65萬元，而於完成相關貸款手續後，乙○○即將貸款
    撥入姜林一源開設於遠東桃園分行之帳號00000000000000帳
    戶內。而甲○○因自乙○○友人處知悉姜林一源所申請之貸
    款已完成對保手續，且該筆貸款已撥入姜林一源上開帳戶內
    ，即於95年 1月10日中午12時許撥打電話予乙○○確認撥款
    事宜無訛後，明知其並未受姜林一源委託代為領取姜林一源
    上開帳戶之存摺、提款卡、密碼函及將帳戶之款項領出，竟
    與徐俊欽共同基於意圖為自己不法所有之犯意聯絡，於同日
    下午 3時許與徐俊欽共同前往遠東桃園分行找乙○○，向乙
    ○○佯稱：姜林一源很急，但沒有空，委其前來，要幫姜林
    一源拿取貸款資料等語，致乙○○因而陷於錯誤，將姜林一
    源上開帳戶之存摺、提款卡、密碼函及已蓋有姜林一源印文
    之空白取款條等物交付予甲○○。甲○○旋於同日下午 3時
    25分27秒許，自姜林一源上揭帳號內提領現金15萬元匯入徐
    俊欽設於新竹國際商業銀行金陵分行帳號 00000000000號帳
    戶內，暨於同日下午 3時28分40秒許，提領姜林一源上揭帳
    戶內剩餘之47萬元。嗣姜林一源於94年2月1日撥打電話予乙
    ○○，表示未拿到存摺，經乙○○約甲○○見面無著，始知
    受騙。
二、案經乙○○訴由台灣桃園地方法院檢察署檢察官偵查起訴。
    理  由
一、訊據上訴人即被告甲○○供承有於上開時間撥打電話予告訴
    人乙○○詢問貸款事宜，並表示係姜林一源欲辦理小額信用
    貸款而留下姜男電話供告訴人乙○○聯絡，嗣獲悉貸款下來
    後，於94年1月10日下午3時許與徐俊欽前往遠東桃園分行找
    告訴人乙○○拿取姜林一源上開帳戶之存摺、提款卡、密碼
    函及已蓋有姜林一源印文之空白取款條二紙等物，並持該二
    紙空白之取款條先後自姜林一源上開帳戶內提領15萬元及47
    萬元等事實，惟矢口否認有何詐欺犯行，辯稱：姜林一源委
    託林子健幫他辦貸款，林子健再委託伊處理，伊是從事幫人
    貸款業務的，有約定說要給伊百分之三的佣金。銀行撥款下
    來後，林子健跟伊說已和姜林一源聯絡，經姜林一源同意要
    將戶頭裡的15萬元借給徐俊欽，另將47萬元現金提領出來，
    伊才會用該二紙已蓋有姜林一源印文之空白取款條領了15萬
    元及47萬元，47萬元後來是林子健拿走的，伊只有拿佣金而
    已云云。惟查：
(一)被告甲○○於94年1月10日下午3時許，與徐俊欽共同前往遠
    東桃園分行找銀行承辦員即告訴人乙○○，而自告訴人乙○
    ○處取得姜林一源因本件貸款而開設之上開帳戶存摺、提款
    卡、密碼函及已蓋有姜林一源印文之空白取款條二紙等物，
    旋填載該空白取款條而自該帳戶轉匯現金15萬元至徐俊欽設
    於新竹國際商業銀行金陵分行帳號 00000000000號帳戶內，
    及將所餘之47萬元現金提領等情，此據被告供承不諱在卷，
    核與告訴人乙○○於警詢及偵審時指述情節相符，並有遠東
    國際商業銀行小額信用貸款申請書、遠東國際商業銀行匯款
    申請書、遠東國際商業銀行取款條及遠東國際商業銀行存摺
    往來明細查詢單（戶名：姜林一源）各乙紙附卷可稽。
(二)被告雖一再辯稱本件姜林一源向遠東桃園分行辦理貸款事宜
    ，是姜林一源委託林子健幫他辦貸款，林子健再委託伊處理
    云云，惟依證人姜林一源於警詢及原審法院審理時證稱：伊
　　只是請林子健幫忙問何家銀行貸款利率較低，並沒有委託他
  　人辦理貸款事宜，後來是乙○○主動跟伊聯絡，伊才向遠東
    桃園分行辦理貸款，伊與銀行是在94年1月9日晚上進行對保
    ，貸款金額是要自己用的，沒有要借人的意思。伊根本不認
    識甲○○及徐俊欽云云（見偵查卷第16頁、原審卷第48至52
 　 頁），另證人即告訴人乙○○於原審法院審理時亦具結證稱
    ：94年 1月初有一自稱小劉的甲○○打電話到伊任職的銀行
    說要幫朋友貸款，伊直接撥打其所留之電話與姜林一源聯絡
    貸款事宜，姜林一源沒有說是委託何朋友幫他處理貸款事宜
    。94年1月9日晚上伊跟姜林一源約在桃園分行勤務中心直接
    進行對保，並將姜林一源所提供之印章、取款條等資料帶回
    遠東銀行桃園分行。94年 1月10日，甲○○來銀行說要拿姜
    林一源貸款之相關資料，依遠東銀行的內規應該由本人親領
    或以委託方式領取存摺、密碼、提款卡等物，甲○○沒有交
    付何委託書，伊因為甲○○在伊面前打電話，誤以為是姜林
    一源拜託他來拿，便把整包相關資料交給甲○○云云（見原
    審卷第39頁至47頁），則證人姜林一源並無委託何人辦理貸
    款事宜，且未出具何委託書予被告等人，亦未曾向證人乙○
    ○提及曾委託他人辦理貸款事宜，被告所辯係受姜林一源委
    託云云，已非事實，況查本件辦理貸款事宜均係由姜林一源
    親自與銀行承辦人員乙○○直接聯繫並辦理相關對保事宜，
    被告既無出面或出何力，證人姜林一源實無於貸款手續完成
    後，另行委由被告後續領取上開帳戶資料及提領貸款之理。
(三)至被告雖另辯稱伊經由林子健打電話給姜林一源，得知姜林
    一源同意將貸款的15萬元借給徐俊欽，暨將餘款47萬元提領
    云云，惟查姜林一源因需款週轉始因而有意向銀行貸款，其
    是否可能將貸款借予他人，已有可疑，況依證人姜林一源上
    揭證稱伊並不認識徐俊欽云云，實無將貸款借予徐俊欽之理
    ，而依證人即告訴人乙○○於原審法院審理時證稱：匯款到
　　徐俊欽戶頭的那張15萬元的匯款單是甲○○說姜林龍要匯甲
　  存怕來不及，所以請伊幫他填寫本行轉帳帳號的部分即0000
    0000000000，這張匯款申請書其餘的部分則是甲○○寫的，
    就是15萬元的那張，當時他存摺拿在旁邊，並表示時間很急
    云云（見原審卷第45頁），果證人姜林一源同意將貸款借給
    徐俊欽，被告何庸向證人乙○○佯稱係證人姜林一源之兄姜
    林龍要匯甲存怕來不及，而請證人乙○○幫忙寫匯款單15萬
    元之情事。至被告雖於原審法院審理時供稱乙○○將資料交
    給伊時，有保留 1張已填妥金額之取款條給伊作為伊應得之
    手續費等語，然查證人姜林一源上開帳戶內之款項，其中 5
    千元為開辦費， 22750元為手續費，直接由銀行扣款，15萬
    元為匯款，47萬元是領現金乙情，業據證人乙○○證述綦詳
    ，並有遠東國際商業銀行存摺往來明細查詢單附卷可稽，依
    此可知被告並未提領任何手續費，且查本件貸款手續均係由
    姜林一源逕與銀行承辦人乙○○辦理，被告並無何實際之幫
    助，其又從何獲得如其所述之百分之三佣金。況被告供稱其
    係經由同業得知姜林一源的貸款案已經核撥，則果被告受姜
    林一源之委託，姜林一源自會告知貸款進度，被告當無透過
    同業人員知悉姜林一源貸款核撥情形之理，是被告辯稱：姜
    林一源委託林子健幫他辦貸款，林子健再委託伊處理，銀行
    撥款下來後，林子健與姜林一源聯絡可否將錢借給徐俊欽，
    姜林一源即同意要借15萬元予徐俊欽，其餘的錢由伊領出來
    交給林子健，再由林子健轉交給姜林一源，伊之報酬就是佣
    金而已云云，要係卸責之詞，不足採信，事證明確，被告犯
    行，洵堪認定。
二、核被告所為，係犯刑法第339條第1項之詐欺取財罪。被告與
    徐俊欽間，有犯意聯絡及行為分擔，均為共同正犯。至公訴
    意旨雖認被告並有與姜林一源共犯本件犯行，惟查姜林一源
    擔任警員，有正當之工作及收入，本件貸款並經銀行承辦人
    乙○○實際對保確認無訛，完成相關手續後始由乙○○將貸
    款撥至其帳戶，然因乙○○之虞疏，姜林一源並因而未獲取
    分文貸款，又有何詐欺之可言，況查公訴人亦未就姜林一源
    依法提起公訴，公訴人認姜林一源並有共犯本件犯行，容有
    誤會。而查刑法第339條第1項所定罰金刑部分，依罰金罰鍰
    提高標準條例第1條第1項前段規定，原規定就其原定數額提
    高十倍，茲依刑法施行法第1條之1規定中華民國94年1月7日
　　刑法修正施行後，刑法分則編所定罰金之貨幣單位為新臺幣
  　，而94年1月7日刑法修正時，刑法分則編未修正之條文定有
    罰金者，自94年1月7日刑法修正施行後，就其所定數額提高
    為三十倍。本次94年1月7日刑法修正時，刑法第339條第1項
    並未為修正，而依上揭規定，就罰金刑部分之貨幣單位改為
    新台幣，因而就其所定罰金數額提高為三十倍，惟實際上刑
    法第339條第1項詐欺取財罪之構成要件及法定刑並未變更，
    自無有利或不利而為新舊法比較適用之問題，附此敘明。原
    審以被告上述犯行事證明確，而予以論罪科刑，固非無見，
    惟查被告與徐俊欽共同前往遠東桃園分行，向承辦員乙○○
    詐取上開帳戶資料及貸款文件後，而將姜林一源向銀行貸款
    之款項提領一空，其中15萬元並即匯入徐俊欽之帳戶內，是
    被告與徐俊欽就本件犯行有犯意聯絡及行為分擔，均為共同
    正犯，原審既依法通緝同案被告徐俊欽，復認同案被告徐俊
    欽並無涉犯本件犯行，其論斷尚有未洽，另刑法第339第1項
    構成要件及法定刑並未於94年1月7日修正，原審依修正之刑
    法第33條第 5款所規定於量處罰金刑時應為如何科刑之規定
    ，而認刑法第339條第1項同有修正，並為新舊法之適用比較
    ，亦有未洽，是檢察官上訴意旨指摘原審量刑過輕暨被告上
    訴意旨否認犯行，固均無理由，惟原判決既有可議，自應由
    本院予以撤銷改判，爰審酌被告之素行、犯罪之動機、目的
    、手段，不循正途取財，因而所詐得之財物價值，致因而所
    致生之危害及犯罪後之態度等一切情狀，仍量處有期徒刑7
    月。
據上論斷，應依刑事訴訟法第369條第1項前段、第364條、第299
條第1項前段，刑法第28條、第339條第1項，罰金罰鍰提高標準
條例第1條前段，判決如主文。
本案經檢察官吳慧蘭到庭執行職務。
中　　華　　民　　國　　96　　年　　4　　月　　13　　日
　　　　　　　　　刑事第五庭    審判長法　官  吳  敦
　　　　　　　　　　　　　　　　　    法　官  吳啟民
　　　　　　　 　 　　　　　　　　　　法　官  張傳栗
以上正本證明與原本無異。
不得上訴。
                                      書記官  何子傑
中　　華　　民　　國　　96　　年　　4 　　月　　13　　日
附錄：本案論罪科刑法條全文
 中華民國刑法第339 條第1 項規定：
意圖為自己或第三人不法之所有，以詐術使人將本人或第三人之
物交付者，處5 年以下有期徒刑、拘役或科或併科1 千元以下罰
金。
